【裁判字號】    99,台上,467
【裁判日期】    990122
【裁判案由】    強盜等罪
【裁判全文】
最高法院刑事判決              九十九年度台上字第四六七號
上  訴  人  乙○○
            甲○○
上 列一 人
選任辯護人  康春田律師
上列上訴人等因強盜等罪案件，不服台灣高等法院台中分院中華
民國九十八年十一月四日第二審判決（九十八年度上訴字第一八
九０號，起訴案號：台灣苗栗地方法院檢察署九十八年度偵字第
一六九七、一六九九號），提起上訴，本院判決如下：
    主  文
原判決關於甲○○如原判決附表五編號二所示之強盜罪部分撤銷
，發回台灣高等法院台中分院。
其他上訴駁回。
    理  由
一、撤銷發回部分
本件關於上訴人甲○○所犯如原判決附表五編號二所示之強盜罪
部分，原判決撤銷第一審該部分之科刑判決，改判仍論甲○○以
結夥攜帶兇器強盜罪，處有期徒刑七年十月，併為相關從刑之諭
知，固非無見。
惟查：客觀上為法院認定犯罪事實及適用法律基礎之證據，雖已
調查而其內容尚未明瞭者，即與未經調查無異，如遽行判決，仍
屬應於審判期日調查之證據未予調查之違法。又刑法第六十二條
所謂自首，祇以犯人在其犯罪未發覺前，向該管公務員自承犯罪
而受裁判為已足，其方式係用言詞或書面，並無限制，亦不以使
用自首字樣為必要。本件上訴人甲○○於原審主張其係自首，應
予減輕其刑（見原審卷第二十一頁上訴狀）。原判決雖說明：同
案被告伍智偉早於民國九十八年三月二十一日上午十一時四十分
到案說明，並供出其與乙○○、曾志剛、甲○○共犯如原判決附
表五編號二所示之強盜犯行，上訴人甲○○則係是日下午方到案
說明，雖亦坦承該部分犯行，然此部分犯罪事實及犯罪嫌疑人已
為警方所知悉，充其量僅屬自白犯罪，不合自首之要件云云（見
原判決第十五頁）。但上訴人甲○○謂其係與同案被告伍智偉於
九十八年三月二十一日上午，共乘一輛汽車至苗栗縣警察局竹南
分局談文派出所自首，且在警員製作筆錄前，即已口頭供出全部
強盜犯行，衹是製作筆錄之時間有先後之分，伍智偉先於上午十
一時四十分製作筆錄，其於下午一時四十五分製作筆錄，以上情
形，有警員廖國政及伍智偉夫妻可以證明，其與伍智偉均係自首
等語。倘所言不虛，該上訴人果真是與伍智偉一同至前開派出所
自首，且二人均已先就尚未發覺如原判決附表五編號二所示之犯
罪事實，口頭向警員承認犯罪，然後再依序製作筆錄，揆諸前揭
說明，自均符合自首之要件，不能僅因警員製作筆錄之時間有先
後之分，即認先製作筆錄者係對於未發覺之罪自首，後製作筆錄
者係對於已發覺之罪自白而非自首，致使一同前往自首之二被告
，僅因警員未同時對其二人製作筆錄，而產生差別待遇，有失情
理之平。卷查上訴人甲○○與同案被告伍智偉於九十八年三月二
十一日警詢時，對原判決附表五編號二所示之強盜犯行均坦白承
認，有警詢筆錄可稽（見第一六九七號偵查卷第十三至十八頁、
第十九至二十四頁）；苗栗縣警察局竹南分局刑事案件報告書上
亦載稱：因同案共犯乙○○、曾志剛業已查緝到案，犯嫌伍智偉
、甲○○等二人明「知」（誤繕為「無」）法網難逃，於「九十
八年三月二十一日十一時」至本分局談文派出所投案云云，有該
報告書可查（見同上卷第二頁第二十三至二十五行）。稽之前開
報告書所載，上訴人甲○○所辯其係與伍智偉一同前往自首之情
節，似非無據。此為對該上訴人之利益有重大關係之事項，究竟
實情為何？原審未詳查究明，遽認其非自首，自有應於審判期日
調查之證據未予調查之違法。甲○○上訴意旨執以指摘，非無理
由，應認原判決關於此部分有撤銷發回之原因。
二、上訴駁回部分
甲、強盜部分
按刑事訴訟法第三百七十七條規定，上訴於第三審法院，非以判
決違背法令為理由，不得為之。是提起第三審上訴，應以原判決
違背法令為理由，係屬法定要件。如果上訴理由書狀並未依據卷
內訴訟資料，具體指摘原判決不適用何種法則或如何適用不當，
或所指摘原判決違背法令情事，顯與法律規定得為第三審上訴理
由之違法情形，不相適合時，均應認其上訴為違背法律上之程式
，予以駁回。本件關於上訴人甲○○犯如原判決附表五編號三所
示之強盜罪及上訴人乙○○犯如原判決附表一編號二、三、六至
十一所示之強盜罪部分（附表五編號三同附表一編號三），原判
決撤銷第一審上開部分之科刑判決，改判仍論甲○○以結夥攜帶
兇器強盜罪，處有期徒刑七年十月，併為相關從刑之諭知；論乙
○○以結夥攜帶兇器強盜罪七罪（其中六罪既遂，一罪未遂，如
原判決附表一編號二、三、六、八、九、十及編號七所示）、共
同攜帶兇器強盜罪一罪（如原判決附表一編號十一所示），其中
七罪各處有期徒刑八年二月，一罪（即原判決附表一編號七強盜
未遂罪）處有期徒刑五年六月，均併為相關從刑之諭知。係依憑
上訴人甲○○、乙○○與同案被告曾志剛、伍智偉、廖正雄等人
對於原判決所認定之強盜犯行，均坦承不諱，且所供情節及彼等
於原審審理時以證人身分具結證述之內容均相符合，參酌被害人
郭哲委、彭源發、陳瑩蘭、蔡燦松與告訴人劉建緯、劉進益等人
於警詢時之指述或於檢察官偵查中具結所為之證述，及卷附之車
牌號碼Ａ九－五八三五號自用小客車失車唯讀案件基本資料、車
牌號碼Ｂ六－四一五九號自用小客車失車唯讀案件基本資料、車
牌號碼Ｈ三－三一二九號之車籍查詢－基本資料詳細畫面、自用
小客車苗栗縣警察局車輛協尋電腦輸入單、台中縣警察局清水分
局清泉派出所受理各類案件紀錄表、路口監視錄影翻拍照片、現
場照片、中華郵政股份有限公司豐原郵局九十八年四月二十二日
營字第０九八０二００七九０號函、車牌號碼ＱＮ－０九五二號
自用小客車之車籍查詢－基本資料詳細畫面、桃園縣政府警察局
九十八年四月七日桃警鑑字第０九八００一四一七五號槍彈鑑定
書及照片、苗栗縣警察局九十八年五月六日苗警保字第０九八０
０一七九九四號函文及檢附刀械鑑驗小組工作紀錄表、照片，暨
扣案之空氣槍一支、刀械二把、瓦斯鋼瓶一瓶、鋼珠一瓶、白色
手套三雙、不透明膠帶一捲、黑色口罩一個、藍色帽子一頂、花
色頭套三個、紅色手電筒一支、棒球棒一支等證據資料，而為論
斷，已敘述其所憑之證據及得心證之理由。從形式上觀察，原判
決並無足以影響判決結果之違法情形存在。乙○○上訴意旨僅泛
指原判決有認事用法不當之違失，並未依據卷內訴訟資料，具體
指摘原判決不適用何種法則或如何適用不當，揆諸首揭說明，自
非合法之第三審上訴理由。甲○○此部分上訴意旨則僅提及原審
未詳查其是否自首，惟甲○○犯如原判決附表五編號三所示之強
盜罪部分，共同被告曾志剛最先於九十八年三月十九日向警方自
首時，即已於警詢時供出該部分犯罪事實及參與犯罪之人，上訴
人甲○○此部分犯罪事實既已為警方所知悉，其隨後於同年三月
二十一日主動至前述派出所說明並坦承犯行，亦與自首之要件不
合，原判決已論述甚詳（見原判決第十三至十五頁），上訴人甲
○○對原判決已明白論斷之事項，任意指為違法，難認已符合首
揭法定之第三審上訴要件。其此部分上訴與乙○○就強盜罪部分
之上訴，均違背法律上之程式，應予駁回。
乙、竊盜部分
按刑事訴訟法第三百七十六條所列各罪之案件，經第二審判決者
，不得上訴於第三審法院，為該法條所明定。本件關於上訴人甲
○○犯如原判決附表五編號一所示之竊盜罪及上訴人乙○○犯如
原判決附表一編號一、四、五所示之竊盜罪部分（附表五編號一
同附表一編號一），原審係依刑法第三百二十一條第一項第三款
、第四款論處罪刑，核屬刑事訴訟法第三百七十六條第二款之案
件。依首開說明，既經第二審判決，自不得上訴於第三審法院，
上訴人等猶提起上訴，顯為法所不許，應予駁回。
據上論結，應依刑事訴訟法第三百九十七條、第四百零一條、第
三百九十五條前段，判決如主文。
中    華    民    國  九十九  年    一    月  二十二  日
                      最高法院刑事第三庭
                          審判長法官  林  增  福
                                法官  張  清  埤
                                法官  陳  世  雄
                                法官  何  菁  莪
                                法官  邱  同  印
      本件正本證明與原本無異
                                      書  記  官
中    華    民    國  九十九  年    一    月  二十七  日
                                                      Ｅ

司法院資訊處製作；財團法人民間司法改革基金會備份。
